臺灣臺中地方法院刑事判決　　　　　　 100年度訴字第2390號
公　訴　人　臺灣臺中地方法院檢察署檢察官
被　　　告　曾永發
上列被告因違反毒品危害防制條例案件，經檢察官提起公訴（10
0 年度毒偵字第2025號），被告於準備程序中就被訴事實為有罪
之陳述，於聽取當事人之意見後，由本院合議庭裁定由受命法官
獨任以簡式審判程序審理，判決如下：
    主  文
曾永發施用第一級毒品，累犯，處有期徒刑拾壹月。
    事  實
一、曾永發前因施用毒品案件，經依本院裁定送觀察、勒戒後，
    認無繼續施用毒品之傾向，於民國94年1 月13日執行完畢釋
    放，並經臺灣臺中地方法院檢察署檢察官以93年度毒偵字第
    5417號為不起訴處分確定；復於前開觀察、勒戒執行完畢釋
    放後5 年內之95年間因施用毒品案件，經本院以95年度訴字
    第31號判決判處有期徒刑8 月確定，於95年5 月19日入監執
    行，於96年1 月10日縮刑期滿執行完畢。又因施用第一級毒
    品案件，經本院以96年度訴字第2914號判決判處有期徒刑10
    月確定（下稱第一案）；再因施用第一級毒品案件，經本院
    以96年度訴字第3779號判決判處有期徒刑9 月確定（下稱第
    二案）；另因詐欺案件，經本院以97年度簡字第357 號簡易
    判決判處有期徒刑3 月，減為有期徒刑1 月又15日，如易科
    罰金，以銀元3 百元即新臺幣（下同）9 百元折算1 日確定
    （下稱第三案）。上開第一至三案嗣經本院以97年度聲字第
    1945號裁定應執行刑有期徒刑1 年6 月確定，於98年1 月14
    日縮短刑期假釋出監，所餘刑期交付保護管束，嗣於98年5
    月12日保護管束期滿，未經撤銷假釋，其未執行之刑視為已
    執行完畢，竟仍不知悔改。曾永發另基於施用第一級毒品海
    洛因（下稱「海洛因」）之犯意，於100 年5 月2 日晚上8
    時許，在臺中市○○區○○路232 之10號4 樓住處內，以將
    海洛因摻水置入注射針筒施打進入人體之方式，施用海洛因
    1 次。嗣於100 年5 月3 日上午10時55分許，為警持本院核
    發之搜索票，前往上址執行搜索，並經徵得曾永發之同意，
    對其採尿送驗，結果呈嗎啡陽性反應，因而查悉上情。
二、案經臺中市政府警察局移送臺灣臺中地方法院檢察署檢察官
    偵查起訴。
    理  由
一、程序方面：
  (一)本案被告曾永發所犯係死刑、無期徒刑、最輕本刑為3 年以
    上有期徒刑以外之罪，被告於行準備程序中就被訴事實為有
    罪之陳述，經法官告知簡式審判程序之旨，並聽取公訴人、
    被告之意見後，本院合議庭認為適宜由受命法官獨任進行簡
    式審判程序，而依刑事訴訟法第273 條之1 第1 項規定，裁
    定改用簡式審判程序，是本案之證據調查，依刑事訴訟法第
    273 條之2 、同法第159 條第2 項之規定，不適用傳聞法則
    有關限制證據能力之相關規定。
  (二)本案被告所為不利於己之供述，並無出於強暴、脅迫、利誘
    、詐欺、疲勞訊問、違法羈押或其他不正之方法，亦非違反
    法定障礙事由經過期間不得訊問或告知義務之規定而為，依
    刑事訴訟法第156 條第1 項、第158 條之2 規定，應認其有
    證據能力。
  (三)本案認定犯罪事實所憑之證據，均無違反法定程序而取得之
    情形，依刑事訴訟法第158 條之4 反面規定，自有證據能力
    。
二、本院認定被告有罪之證據如下：
  (一)被告於警詢、偵查中及本院審理時之自白供述。
  (二)被告為警查獲後，尿液檢驗結果呈現嗎啡陽性反應，有採集
    尿液（送驗）採證同意書、臺中市政府警察局委託鑑驗尿液
    代號與真實姓名對照表、詮昕科技股份有限公司所出具之濫
    用藥物尿液檢驗報告各1 紙附卷可稽，互核相符，足認被告
    上揭任意性自白，核與事實相符，洵堪採信。
  (三)查被告前因施用毒品案件，受上揭事實欄一所示毒品觀察勒
    戒及罪刑宣告情形，有臺灣高等法院被告前案紀錄表、臺灣
    臺中地方法院檢察署刑案資料查註紀錄表及全國施用毒品案
    件紀錄表各1 份在卷可按。依上開說明，被告係於第3 次以
    上犯毒品危害防制條例第10條之罪，依毒品危害防制條例第
    23條第2 項規定，應依法起訴。檢察官予以起訴，即無不合
    。
  (四)按最高法院95年5 月9 日95年度第7 次刑事庭會議決議要旨
    ：「一施用第一、二級毒品為犯罪行為，毒品危害防制條例
    第十條定有處罰明文。故施用第一、二級毒品者，依前揭規
    定本應科以刑罰。惟基於刑事政策，對合於一定條件之施用
    者，則依同條例第二十條、第二十三條之規定，施以觀察、
    勒戒及強制戒治之保安處分。二、毒品危害防制條例於民國
    九十二年七月九日修正公布，自九十三年一月九日施行，其
    中第二十條、第二十三條將施用毒品之刑事處遇程序，區分
    為『初犯』及『五年內再犯』、『五年後再犯』。依其立法
    理由之說明：『初犯』，經觀察、勒戒或強制戒治後，應為
    不起訴處分或不付審理之裁定；經觀察、勒戒或強制戒治執
    行完畢釋放後，『五年內再犯』者，因其再犯率甚高，原實
    施之觀察、勒戒及強制戒治既已無法收其實效，爰依法追訴
    或裁定交付審理。至於經觀察、勒戒或強制戒治執行完畢釋
    放後，『五年後再犯』者，前所實施之觀察、勒戒或強制戒
    治已足以遮斷其施用毒品之毒癮，為期自新及協助其斷除毒
    癮，仍適用『初犯』規定，先經觀察、勒戒或強制戒治之程
    序。從而依修正後之規定，僅限於『初犯』及『五年後再犯
    』二種情形，始應先經觀察、勒戒或強制戒治程序。倘被告
    於五年內已再犯，經依法追訴處罰，縱其第三次（或第三次
    以上）再度施用毒品之時間，在初犯經觀察、勒戒或強制戒
    治執行完畢釋放五年以後，已不合於『五年後再犯』之規定
    ，且因已於『五年內再犯』，顯見其再犯率甚高，原實施觀
    察、勒戒或強制戒治，已無法收其實效，即應依該條例第十
    條處罰。」是被告本件施用第一級毒品之時間（即100 年5
    月2 日晚上8 時許），雖在經觀察、勒戒執行完畢釋放（即
    94年1 月13日）5 年以後，惟其前已於5 年內再犯施用毒品
    案，業如前述，且經依法追訴處罰，依上開最高法院決議內
    容，認被告再犯率甚高，原實施觀察、勒戒或強制戒治，已
    無法收其實效，應依毒品危害防制條例第10條處罰。
  (五)綜上所述，本案事證明確，被告犯行均堪認定，應予依法論
    科。
三、核被告曾永發所為，係犯毒品危害防制條例第10條第1 項之
    施用第一級毒品海洛因罪。被告施用毒品前持有海洛因之低
    度行為，為其施用之高度行為所吸收，不另論罪。又被告前
    曾受上揭事實欄一所載罪刑宣告及刑之執行完畢情形，有臺
    灣高等法院被告前案紀錄表1 紙在卷可稽，其於徒刑執行完
    畢後，5 年內故意再犯本案施用毒品犯行，係涉犯有期徒刑
    以上之罪，為累犯，應依刑法第47條第1 項規定，加重其刑
    。爰審酌被告犯罪之目的及動機係為滿足自身毒癮而吸毒、
    犯罪之手段係以將海洛因置入注射針筒內注射之方式施用、
    前有施用毒品素行、被告之品行尚可、智識程度為國中肄業
    、家庭經濟狀況為小康、職業為臨時工，每月薪水不固定，
    有做才有錢，差不多1 萬5 千元，要扶養與其同住的母親及
    幫忙支付家中水電費用（見警卷第1 頁所附被告100 年5 月
    3 日之調查筆錄受詢問人欄記載及本院100 年9 月27日審理
    筆錄），及被告犯罪後坦認犯行，犯後態度尚佳等一切情狀
    ，併斟酌檢察官所為求刑內容，量處如主文所示之刑，以資
    懲儆。
四、末按，刑法第62條所謂發覺，固非以有偵查犯罪權之機關或
    人員確知其人犯罪無誤為必要，而於對其發生嫌疑時，即得
    謂為已發覺；但此項對犯人之嫌疑，仍須有確切之根據得為
    合理之可疑者，始足當之，若單純主觀上之懷疑，要不得謂
    已發生嫌疑（最高法院72年臺上字第641 號判例意旨參照）
    。又按刑法第62條業已將自首之規定修正為得減輕其刑，其
    修法理由為：「自首之動機不一而足，有出於內心悔悟者，
    有由於情勢所迫者，亦有基於預期邀獲必減之寬典者。對於
    自首者，依現行規定一律必減其刑，不僅難於獲致公平，且
    有使犯人恃以犯罪之虞。在過失犯罪，行為人為獲減刑判決
    ，急往自首，而坐令損害擴展之情形，亦偶有所見。是必減
    主義，在實務上難以因應各種不同動機之自首案例。惟得減
    主義，既可委由裁判者視具體情況決定減輕其刑與否，運用
    上較富彈性，真誠悔悟者可得減刑自新之機，而狡黠陰暴之
    徒亦無所遁飾，可符公平之旨，宜予採用。」，查被告雖於
    本院100 年9 月27日審理時稱：「我在警察局是自己向警察
    承認說我有施打海洛因。」云云，惟在被告自白犯行前，檢
    警偵查機關已因通訊監察所得事證，而合理懷疑被告有涉犯
    施用毒品之犯行，乃向法院聲請核發搜索票，而予查獲移送
    檢察官偵辦，此有卷附通訊監察譯文及搜索票等可憑，嗣後
    被告經警方帶回製作警詢筆錄，並徵得其同意而對之採集尿
    液送驗以確認其確有施用第一級毒品之行為，堪認被告並非
    基於主動請求戒除毒癮之真誠悔悟而供承施用毒品，接受採
    尿過程純粹屬被動配合偵查之作為，依前揭修法理由，爰不
    適用自首規定減輕其刑。是被告於本院審理中所為供述內容
    ，尚非可採，附此敘明。
據上論斷，應依刑事訴訟法第273 條之1 第1 項、第299 條第1
項前段，毒品危害防制條例第10條第1 項，刑法第11條前段、第
47條第1 項，判決如主文。
本案經檢察官沙小雯到庭執行職務。
中    華    民    國    100     年    10    月    11  日
                  刑事第十九庭   法  官  胡芷瑜
以上正本證明與原本無異。
如不服本判決，應於收受送達後10日內向本院提出上訴書狀，並
應敘述具體理由；其未敘述上訴理由者，應於上訴期間屆滿後20
日內向本院補提理由書（均須按他造當事人之人數附繕本）「切
勿逕送上級法院」。
                                 書記官  曾惠雅
中    華    民    國    100     年    10    月    11  日
附錄論罪科刑法條全文：
毒品危害防制條例第10條第1項
施用第一級毒品者，處6 月以上5 年以下有期徒刑。